臺灣高等法院高雄分院刑事判決
111年度上訴字第129號
上  訴  人  臺灣高雄地方檢察署檢察官
上  訴  人  
即  被  告  張簡明賢男  (民國00年0月00日生)



選任辯護人  陳鈺歆律師(法扶律師)
上  訴  人  
即  被  告  吳炫樺



選任辯護人  郭家駿律師（法扶律師）
上  訴  人  
即  被  告  盧信逸




選任辯護人  謝明佐律師(法扶律師)
上列上訴人等因被告殺人等案件，不服臺灣高雄地方法院110年
度重訴字第12號，中華民國110年12月28日第一審判決（起訴案
號：臺灣高雄地方檢察署110年度偵字第13735號、110年度偵字
第13736號），提起上訴，本院判決如下：
    主  文
原判決撤銷。
吳炫樺共同犯傷害致人於死罪，處有期徒刑玖年陸月，扣案折疊
刀壹把沒收。
盧信逸共同犯傷害致人於死罪，處有期徒刑捌年陸月。
張簡明賢共同犯傷害致人於死罪，處有期徒刑陸年陸月，扣案門
號0000000000號行動電話壹支（含SIM卡）沒收。
    事  實
一、張簡明賢於民國110年6月30日凌晨某時，駕駛吳炫樺向友人
    蕭清豪所借用車號00-0000號自用小客車（登記車主為蔡祐
    傑），搭載吳炫樺（坐於副駕駛座）、盧信逸（坐於後座）
    外出購物及兜風，途經高雄市三民區金獅湖附近，張簡明賢
    憶起曾與陳柏成進行毒品交易，因陳柏成該時提出假鈔致交
    易未完成，乃與吳炫樺、盧信逸謀議再相約陳柏成交易毒品
    ，吳炫樺並稱若陳柏成此次再持假鈔交易，將會持隨身攜帶
    之折疊刀對陳柏成不利，三人遂於車上達成若陳柏成持假鈔
    交易，將會持折疊刀及車上棍棒對其教訓之共識，乃基於傷
    害他人身體及攜帶兇器在公共場所聚集三人以上下手實施強
    暴之犯意聯絡，由吳炫樺於同日凌晨4時許起，持用張簡明
    賢之0000000000號行動電話上網，以Telegram通訊軟體與陳
    柏成聯繫毒品交易，並約定在高雄市○○區○○○路000 號鼎山
    家樂福（下稱鼎山家樂福）外碰面。嗣於同日4 時20分許，
    陳柏成由友人黃偉豪騎乘陳柏成所有之車號000-0000號機車
    抵達鼎山家樂福之機車停車場，再由陳柏成隻身前來約定地
    點等候，數分鐘後，張簡明賢駕駛前揭車輛搭載吳炫樺、盧
    信逸抵達鼎山家樂福外之大順二路，陳柏成旋上前與坐在副
    駕駛座之吳炫樺欲進行毒品交易，因此時吳炫樺認陳柏成所
    提出者仍係假鈔，遂欲下車對其加以傷害，陳柏成見狀隨逃
    離現場，並右轉順昌街逃逸，吳炫樺則下車手持折疊刀自後
    追趕，張簡明賢見狀隨駕車尾隨在後，並先一步在順昌街追
    上陳柏成，陳柏成見已遭張簡明賢駕車趕上，乃往回奔跑而
    在順昌街人行道上，遭自後追趕而來之吳炫樺阻擋去路。此
    時，吳炫樺、盧信逸、張簡明賢主觀上雖僅欲傷害陳柏成，
    無欲致其於死之意，亦未預見其等嗣後傷害舉動可能會導致
    陳柏成死亡之結果，然在客觀上應能預見陳柏成遭被告3人
    分持折疊刀及棍棒加以攻擊，陳柏成在面對攻擊時之閃躲及
    反抗舉動，恐使攻擊者無法精準掌控攻擊力道，因人之全身
    血管密佈，此時攻擊者若不慎持刀用力過猛，縱非傷及頭頸
    胸腹等重要部位，仍有可能因傷及其他部位之重要血管，導
    致大量出血造成死亡結果，吳炫樺竟仍持折疊刀朝陳柏成揮
    刺數刀未中，並與陳柏成發生拉扯，而在吳炫樺前揭揮刺、
    拉扯期間，盧信逸則持木棍自前揭自小客車右後座下車，並
    朝陳柏成背部毆擊數下，而張簡明賢則暫在車上觀望。陳柏
    成因遭吳炫樺、盧信逸連番攻擊，跌坐在順昌街馬路上。吳
    炫樺持該折疊刀往陳柏成之右大腿及右臀部各猛力戳刺1刀
    ，復由盧信逸持棍棒猛力毆擊陳柏成1下，陳柏成右大腿因
    遭折疊刀刺中而流血不止，此時張簡明賢亦持木棍自駕駛座
    下車，往陳柏成流有鮮血之腿部揮擊1下，致陳柏成再次跌
    落地面。吳炫樺3 人毆擊陳柏成完畢後，旋駕車逃逸。嗣陳
    柏成經送往高雄醫學大學附設中和紀念醫院急診，因受有右
    大腿及右臀部2處穿刺傷、背部與右上臂後面13處棍棒傷及
    其他外傷（傷勢詳見附表），導致其右股靜脈處遭刺斷大量
    出血、橫紋肌溶解症併急性腎小管壞死及腦幹外傷性中度損
    傷，於同日6 時15分急救無效死亡。
二、案經陳柏成之母黃鈺琇及胞兄陳煌仁訴由高雄市政府警察局
    三民第二分局報告臺灣高雄地方檢察署檢察官偵查起訴。
    理  由
壹、程序部分　　
　　按被告以外之人於審判外之言詞或書面陳述，除法律有規定
    者外，不得作為證據，刑事訴訟法第159條第1項定有明文。
    又被告以外之人於審判外之陳述，雖不符刑事訴訟法第159
    條之1至第159條之4之規定，而經當事人於審判程序同意作
    為證據，法院審酌該言詞陳述或書面陳述作成時之情況，認
    為適當者，亦得為證據；當事人、代理人或辯護人於法院調
    查證據時，知有同法第159條第1項不得為證據之情形，而未
    於言詞辯論終結前聲明異議者，視為有前項之同意，刑事訴
    訟法第159條之5亦有明定。查檢察官、上訴人即被告張簡明
    賢、吳炫樺、盧信逸及其等辯護人於本院行準備程序時，對
    本判決以下引用具傳聞性質之審判外供述證據，均同意有證
    據能力（見本院卷第233頁），且迄於言詞辯論終結前均未
    聲明異議。本院審酌各該傳聞證據作成時之情況，均與本件
    待證事實具有關聯性，且查無證據足以證明言詞陳述之傳聞
    證據部分，陳述人有受外在干擾、不法取供或違反其自由意
    志而陳述之情形；書面陳述之傳聞證據部分，亦無遭變造或
    偽造之情事；衡酌各該傳聞證據，作為本案之證據亦屬適當
    ，自均得為證據，而有證據能力。
貳、實體部分
一、認定犯罪事實所憑證據及理由　　
　㈠上開被告3人因前述毒品交易糾紛，聯絡陳柏成外出碰面，見
    陳柏成持假鈔欲再度交易毒品，遂分持折疊刀、棍棒對陳柏
    成加以攻擊，陳柏成因此受有前述傷害，送醫不治死亡之事
    實，業據被告3人於警詢及偵、審中均坦白承認（警一卷第9
    至20頁，警二卷第4至19、27至37頁，偵一卷第17至23頁，
    偵二卷第27至39、101至111頁，原審院卷第42至43、229頁
    、本院卷第226頁、233至234頁、第590頁），核與證人即陳
    柏成之友黃偉豪於警詢、偵查及審理中（警一卷第75至84頁
    ，偵一卷第265至267頁，原審院卷第383 至391頁）；證人
    即目擊者林振宏於警詢及偵查中（警一卷第92頁，偵一卷第
    262頁）；證人即被告3人之友蕭清豪於警詢及偵查中（警一
    卷第50至55頁，偵一卷第68至71頁）之證述相符，並有被告
    3 人犯案後行車路線之監視器畫面擷取照片、鼎山家樂福機
    車停車場監視器畫面擷取照片、高雄醫學大學附設中和紀念
    醫院疑非病死病歷摘要報告表、臺灣高雄地方檢察署相驗屍
    體證明書、原審法院搜索票、高雄市政府警察局三民第二分
    局搜索扣押筆錄、扣押物品目錄表、扣押物品收據、高雄市
    政府警察局勤務指揮中心受理110報案紀錄表、刑案現場、
    蒐證及複驗照片、被告張簡明賢之0000000000號行動電話上
    網與陳柏成使用Telegram通訊紀錄、車號00-0000 號自小客
    車之車輛詳細資料報表、臨時解剖報告、臺灣高雄地方檢察
    署檢驗報告書、高雄市政府警察局刑案現場勘察報告及所附
    現場照片、勘察採證同意書、現場勘察採證物品清單、刑事
    案件證物採證紀錄表、法務部法醫研究所（110 ）醫鑑字第
    1101101472號解剖報告書暨鑑定報告書、高雄市政府警察局
    110年8月23日高市警刑鑑字第11034881600 號鑑定書、內政
    部警政署刑事警察局110年8月9日刑紋字第1100074970號鑑
    定書、臺灣高雄地方檢察署檢察官110年9月13日勘驗報告、
    原審及本院勘驗現場監視器畫面之勘驗筆錄（含監視器畫面
    擷取照片）、法務部法醫研究所110年12月7日法醫理字第11
    000071070號函在卷可參（警一卷第35、67、95至97、115至
    127147至148、169至221、226至227、237頁，警二卷第41至
    42頁，相驗卷第31至45、151至163、177至226、269至280頁
    ，偵二卷第213至216、219至233、243至261頁，原審院卷第
    304、313至346、503至504頁、本院卷第345至389頁），堪
    以認定。
　㈡又被害人陳柏成死亡後，經法務部法醫研究所法醫師解剖並
    為死因鑑定，鑑定結果：「㈢根據解剖與顯微鏡觀察結果，
    毒物化學檢查及卷宗資料，綜合研判：1.死者因遭多人（根
    據現場監視器畫面為3人）刺傷及毆打，致身中右大腿及右
    臀部2處穿刺傷、背部與右上臂後面13處棍棒傷（傷勢中含
    中間蒼白，兩側呈現平行的傷痕瘀血，蒼白區域沒有不規則
    的點狀出血），其中右大腿穿刺傷刺斷右股靜脈，大量出血
    （此為最重要致命傷），橫紋肌溶解症併急性腎小管壞死及
    腦幹外傷性中度損傷死亡。2.死者身上穿刺傷傷口外觀型態
    符合警方攜至解剖室比對之黑色折疊刀外觀型態...㈣死亡原
    因研判：甲、右股靜脈遭刺斷大量出血（最重要因素）、橫
    紋肌溶解症及腦幹外傷性中度軸突損傷。乙、右大腿及右臀
    部2處穿刺傷，背部及右上後面13處棍棒傷。丙、遭多人刺
    傷及毆打。㈤死亡方式歸類為他殺。」有前開卷附法務部法
    醫研究所（110）醫鑑字第1101101472號解剖報告書暨鑑定
    報告書可參。關於前開解剖報告所載陳柏成受有腦幹外傷性
    中度軸突損傷係如何造成等節，經原審向法務部法醫研究所
    詢問結果：「本案死者死亡原因中腦幹外傷性中度軸突損傷
    ，研判為鈍力傷形成的剪力（Shearing force）所導致，此
    剪力可由任何可導致剪力的原因所造成，例如鈍力撞擊、劇
    烈搖晃或倒地等。本案死者右臉部有1處瘀傷，5乘3公分，
    此傷形成的原因包括任何鈍力的撞擊...來函所詢腦部外傷
    性中度軸突損傷可否為獨立致死原因為假設性問題，但因死
    者軸突損傷發生位置位於腦幹（為控制心跳及呼吸的生命中
    樞所在），外傷性軸突損傷為中度，因此難以研判獨立此傷
    害是否足以造成死亡之結果」有法務部法醫研究所110年12
    月7日法醫理字第11000071070號函文1紙存卷可稽（原審院
    卷第503至504頁），然因本案經勘驗現場監視畫面結果，未
    見被告3人有持棍棒揮擊陳柏成頭、臉部等情，佐以陳柏成
    除臉部受有5乘3淤傷外，其餘頭、臉位置則未見其他傷勢，
    而該臉部淤傷形狀，亦與其身上所受棍棒毆打之傷勢係呈兩
    側互相平行之傷痕瘀血型態不同，就此堪認該陳柏成臉部所
    受傷勢，非係因被告3人持棍棒毆打所造成，前述陳柏成所
    受腦部外傷性中度突軸損傷，自非肇因於被告3人直接攻擊
    其頭部所形成，另亦無法研判上開傷勢是否獨立造成死亡之
    結果。是本件陳柏成死亡原因，主要還係因右股靜脈遭刺斷
    大量出血所導致（此亦經鑑定為最重要因素），而被告吳炫
    樺坦承其確有持扣案折疊刀刺中陳柏成右大腿及右臀部等情
    ，業如前述，足徵本案係因被告吳炫樺持折疊刀刺入陳柏成
    右大腿處並刺斷該處靜脈，始導致大量出血、橫紋肌溶解症
    及腦幹外傷性中度軸突損傷死亡。被告吳炫樺之傷害行為與
    陳柏成死亡結果間，明顯具有相當因果關係。
　㈢按共同實行犯罪行為之人，在合同意思範圍以內，各自分擔
    犯罪行為之一部，相互利用他人之行為，以達其犯罪之目的
    者，即應對於全部所發生之結果，共同負責，不問犯罪動機
    起於何人，亦不必每一階段犯行，均經參與。又關於犯意聯
    絡，不限於事前有所協議，其於行為當時，基於相互之認識
    ，以共同犯罪之意思參與者，亦無礙於共同正犯之成立。且
    數共同正犯之間，原不以直接發生犯意聯絡者為限，即有間
    接之聯絡者，亦包括在內。再意思聯絡表示之方法，並不以
    明示通謀為必要，即相互間有默示之合致，亦無不可。從而
    除共謀共同正犯，因其並未參與犯罪構成要件之實行而無行
    為之分擔，僅以其參與犯罪之謀議為其犯罪構成要件之要素
    ，故須以積極之證據證明其參與謀議外，其餘已參與分擔犯
    罪構成要件行為之共同正犯，既已共同實行犯罪行為，則該
    行為人，無論係先參與謀議，再共同實行犯罪，或於行為當
    時，基於相互之認識，以共同犯罪之意思參與，均成立共同
    正犯（最高法院102 年度台上字第1347號判決意旨參照）。
    經查：
　1.關於被告3人為何與陳柏成相約見面？據被告吳炫樺於偵查
    中證稱：當時我約張簡明賢出門，又約盧信逸一起出去，後
    來由張簡明賢開車，開到三民區金獅湖附近的時候，張簡明
    賢突然說之前給他假鈔的人住在附近，我們一起討論決定要
    給對方一點教訓，我們用這邊有毒品把他騙出來，相約在鼎
    山家樂福，當時我有說如果他再拿假錢的話，我就拿刀刺他
    等語（偵二卷第31頁）、被告盧信逸於偵查中證稱：當時我
    們在車上，張簡明賢說之前拿假錢騙他拿藥的陳柏成住附近
    ，就跟吳炫樺說能不能把他約出來，一樣用賣藥的方式看他
    會不會再拿假錢，對方就被他們約出來，在車上時吳炫樺說
    對方再拿假錢出來要拿刀刺對方，我與張簡明賢勸他用棍子
    打就好，不要用刀對付，我們當時找陳柏成出來就是想要教
    訓他而已等語（偵二卷第103、105、107頁）、被告張簡明
    賢於偵、審中證稱：當天我開車載吳炫樺、盧信逸出門，因
    為之前賣毒品予陳柏成，他有拿假鈔來交易，我們剛好開車
    經過陳柏成家附近，3人討論他上次拿錢的事情，吳炫樺說
    要邀陳柏成出來，如果他此次再拿假鈔出來，信不信一定會
    砍他，我與盧信逸聽到後，有跟他說只要修理就好，單純打
    他等語（偵卷第19頁、原審院卷第404至406頁），是被告3
    人係因為陳柏成曾持假鈔與張簡明賢為毒品交易，故再次相
    約陳柏成外出交易毒品，3人達成共識，若此次陳柏成仍持
    假鈔交易，即要對其不利，被告吳炫樺該時甚至還口出欲持
    刀對陳柏成傷害等語，應可認定。
　2.本案被告3人持刀、棍毆擊陳柏成過程，據本院勘驗現場監
    視器錄影內容結果如下：
　⑴頻道10監視器畫面顯示（本院卷第351至354頁）：
　　陳柏成在鼎山家樂福前靠近被告3人所駕車輛，並與坐於副
    駕駛座之吳炫樺有所接觸，之後吳炫樺猛向外開啟車門，陳
    柏成見狀跳躍閃避往前方奔跑離開，吳炫樺下車自後追趕，
    兩人右轉進入順昌街，被告張簡明賢隨亦駕車自順昌街方向
    前進。
　⑵頻道2監視器畫面顯示（本院卷第371至389頁）：
　①（影片時間4時31分20秒）：陳柏成自監視器畫面左上角出現
    後，被告張簡明賢駕駛之自小客車尾隨追上陳柏成，陳柏成
    見狀則折返往後奔跑欲逃離現場。
　②（影片時間4時31分23秒）：被告盧信逸則在張簡明賢駕車尚
    未停妥之際，即開啟右後車門，保持隨時欲下車之姿態（該
    時陳柏成尚未與被告吳炫樺接觸）。
　③（影片時間4時31分26秒）：被告盧信逸在張簡明賢停妥車輛
    後，右手持木棍下車朝陳柏成方向走去，該時於畫面右下方
    ，可以看到陳柏成此時退回監視器範圍並跌坐於人行道上，
    與持刀之被告吳炫樺發生拉扯。
　④（影片時間4時31分29秒）：被告盧信逸於陳柏成坐於地面時
    ，持棍棒揮打其背部1次。
　⑤（影片時間4時31分30秒）：被告吳炫樺在陳柏成起身站立時
    ，持刀往其下部位置揮次1次，經陳柏成出手加以阻擋，被
    告盧信逸此時亦持棍棒揮打陳柏成後背1次。
　⑥（影片時間4時31分32秒）：陳柏成自順昌街人行道往一旁馬
    路閃避，至跌坐於馬路地面上，被告吳炫樺於陳柏成跌躺於
    地面時，持刀向其刺擊1次，被告盧信逸亦持棍棒揮擊陳柏
    成1次。
　⑦（影片時間4時31分34秒）：被告吳炫樺於陳柏成仍坐在地面
    時持刀向其刺擊1次。
　⑧（影片時間4時31分35秒）：被告吳炫樺、盧信逸結束對陳柏
    成攻擊行為，欲往被告張簡明賢車輛停放方向前進，陳柏成
    見狀起身，此時被告張簡明賢持棍棒自駕駛座下車。
　⑨（影片時間4時31分36、37秒）：陳柏成起身後，被告張簡明
    賢持棍棒往陳柏成正面由上往下揮擊1次（因監視死角緣故
    ，未攝得該棍棒是否有揮打到陳柏成），陳柏成則往後倒地
    ，此時可見馬路上有大灘血跡，陳柏成右腿部位置亦有大片
    血流痕跡。
　⑩（影片時間4時31分39至40秒）：被告3人走回車上，駕車駛
    離現場。
　⑶頻道1監視畫面顯示（本院卷第355至370頁）：
　①（影片時間4時31分17秒）：陳柏成自大順二路右轉順昌街奔
    跑，被告吳炫樺在後追趕，被告張簡明賢駕車尾隨在後。
　②（影片時間4時31分22至23秒）：陳柏成自畫面右下方出現撲
    倒在人行道上，被告吳炫樺亦自畫面右方奔向陳柏成處。
　③（影片時間4時31分25至27秒）：被告吳炫樺於陳柏成跌坐於
    人行道地面之際，持刀向其刺擊3次，從畫面無法判斷是否
    刺中陳柏成，然此時人行道地面未見血跡。
　④（影片時間4時31分29至30秒）：被告盧信逸出現在監視器下
    方，趁陳柏成跌坐在地時，持棍棒朝其後背揮擊1次。之後
    陳柏成起身時，被告吳炫樺朝陳柏成揮刀1次，此時被告盧
    信逸亦持棍棒揮打陳柏成後背1次。陳柏成此時往右後方閃
    躲離開監視器畫面。
　⑤（影片時間4時31分37至38秒）：陳柏成自畫面右側出現跌坐
    於順昌街馬路（對照前述頻道10畫面，陳柏成此時應係受被
    告張簡明賢攻擊後跌倒），陳柏成起身之後，有1棍棒從畫
    面右側甩出至道路中央。
　⑥（影片時間4時31分41至50秒）：陳柏成在馬路上來回走動，
    此時可見血液自其右大腿處流出至地面。
　  由上開監視器錄影內容可知，被告吳炫樺、盧信逸在順昌街
    人行道攻擊陳柏成時，因該時監視器畫面並未攝得陳柏成腿
    部或地面留有血跡，可認被告吳炫樺雖在此處揮刀刺擊陳柏
    成多次，然均未刺中陳柏成身體，直到陳柏成閃躲跌坐在順
    昌街馬路時，被告吳炫樺持刀向其刺擊2次，陳柏成起身後
    ，始見其右腿部及地面明顯留有血跡，參以被告吳炫樺於原
    審審理時供稱：我在人行道時雖然有刺陳柏成，但因為他有
    阻擋，沒有刺到他，是他跌坐在馬路上時，我刺的那2刀才
    有刺中他等語（原審第304至305頁），是陳柏成係於跌坐在
    順昌街馬路時，始遭被告吳炫樺持刀刺傷等情，應可認定。
    又前開監視器錄影內容，因監視死角緣故，僅攝得被告張簡
    明賢有揮棒動作，未攝得其是否因此揮擊到陳柏成，然因被
    告張簡明賢於本院審理供稱：有持木棍往陳柏成腿部揮擊1
    至2下等語（本院卷第590頁），佐以被告張簡明賢丟棄在現
    場之方形木棍一端沾滿大片血跡，有現場照片附卷可參（警
    二卷第213頁），而該木棍末端處棉棒血跡DNA-STR型別與陳
    柏成之DNA-STR型別相符，另該木棍握把處棉棒DNA-STR型別
    與被告張簡明賢之DNA-STR型別相符，有高雄市政府警察局1
    10 年8 月23日高市警刑鑑字第11034881600 號鑑定書在卷
    可稽（偵二卷第213至215頁）；再參以該木棍之血跡形狀為
    長條狀，約占該方形木棍該面4分之1面積，且分布均勻，應
    可排除係任意丟棄而沾染自陳柏成身上滴落路面之血跡，或
    恰好於丟棄時投中陳柏成身體所致，益徵被告張簡明賢前稱
    有持棍攻擊陳柏成等語，應屬可採，此部分事實，亦堪認定
    。
　⒊本案經綜合被告3人在相約陳柏成外出之前，本即達成若陳柏
    成再次持用假鈔交易毒品，即欲對其不利之謀議，其中被告
    吳炫樺在謀議過程，甚至還揚言欲持刀對陳柏成不利，嗣於
    陳柏成現身持假鈔進行交易後，被告吳炫樺遂持刀下車追趕
    陳柏成，被告張簡明賢見狀亦駕車在後跟隨，並在順昌街
　　先一步趕上陳柏成，陳柏成見狀立即折返往後奔跑，並與在
    後追趕之被告吳炫樺相遇，被告盧信逸則在上開車輛未停妥
    前，即先打開車門預做下車準備，並於車輛一停妥後，隨持
    棍棒下車，與被告吳炫樺在順昌街人行道一同攻擊陳柏成，
    過程中被告吳炫樺多次持刀刺擊陳柏成，被告盧信逸則持棍
    棒在後揮擊其背部多次，後陳柏成因閃躲跌坐至順昌街馬路
    時，終遭被告吳炫樺持刀刺傷，被告盧信逸於此同時仍繼續
　　持棍棒揮擊其背部。另被告張簡明賢雖接續在被告吳炫樺、
    盧信逸停止攻擊後，才持棍棒下車攻擊陳柏成，然因其於偵
    查時供稱：當時我靠近陳柏成時，看到他下半身都是血等語
    （偵一卷第19頁），可認其係在明知陳柏成已遭刺傷之情形
    下，仍繼續持棒對其攻擊。是本案陳柏成所受之致命刀傷，
    雖非被告盧信逸、張簡明賢親手所為，然考量被告3人本即
    謀議欲相約陳柏成外出對其傷害，被告盧信逸、張簡明賢於
    事前尚聽聞被告吳炫樺曾揚言欲持刀教訓陳柏成一事，後被
    告盧信逸見吳炫樺持刀攻擊陳柏成時，仍選擇在旁一起參與
    攻擊行為，另被告張簡明賢於原審審理時，自承有看到被告
    吳炫樺持刀追趕陳柏成等語（原審院卷第407頁），且於明
    知陳柏成已遭刺傷之情形下，仍繼續持棍棒對對其加以攻擊
    ，被告3人為遂行對陳柏成加以傷害之謀議，明顯已形成一
    犯罪團體，而有共同犯意聯絡，且視其他共犯之行為為自己
    行為之一部，自須就被告吳炫樺持刀攻擊陳柏成之行為同負
    其責。
　⒋被告盧信逸、張簡明賢雖均稱：於謀議教訓陳柏成時，聽聞
    被告吳炫樺欲持刀對其傷害時，曾勸阻其勿如此為之等語，
　　，然因其等之後見被告吳炫樺仍持刀攻擊陳柏成，非但未加
    阻攔，反仍共同為協力攻擊行為等情，業如前述，自難以其
    等於實施犯行前，曾對被告吳炫樺為勸阻言詞，即認其等於
    實際為傷害犯行時，無互相利用彼此行為之犯意聯絡及行為
    分擔。又被告盧信逸、張簡明賢後於原審審理時改口稱：當
    時在約陳柏成出來時，被告吳炫樺在車上僅有說要教訓陳柏
    成，並沒有說要拿刀子教訓他等語（原審院卷第396、406頁
    ），然因其等於警、偵訊時稱：被告吳炫樺曾表示欲持刀對
    陳柏成傷害等語，距離案發時間較近，記憶較為清晰，且因
    該時檢察官偵查未有一定結論，其等較無視案件如何進行，
    再決定如何供述之利害權衡，所為陳述自具一定可信性，參
    以其等為前開陳述時，尚稱曾勸阻被告吳炫樺勿如此為之等
    語，亦即其等上開所陳並非完全對己不利，自無任意編竄此
    等言詞之必要，就此足認其等後於審理時更異之詞，難認可
    採。另被告盧信逸於審理時尚稱：因為當時天色蠻黑的，其
    當時並沒有看見吳炫樺拿刀子，是看到監視器畫面時才知道
    他有拿刀云云（原審院卷第482頁），然被告3人於本案現場
    對陳柏成為攻擊行為時，街旁路燈均有照明，且光線尚稱明
    亮，經由現場照明清晰可見被告等人行為動態等情，有現場
    監視器畫面翻拍照片等件在卷可參，被告盧信逸否認曾目擊
    被告吳炫樺持刀等語，是否為真，已非無疑。況觀之陳柏成
    遭受攻擊時，全程均係面向被告吳炫樺奮力抵抗，忽略其後
    被告盧信逸持棍棒對其揮打之行為，此自係因為陳柏成見被
    告吳炫樺持刀對其攻擊，認威脅較大，故將抵抗之重心放在
    被告吳炫樺身上，被告盧信逸原即聽聞被告吳炫樺曾揚言欲
    持刀攻擊陳柏成，其見陳柏成受攻擊時，全程僅在抵抗被告
    吳炫樺攻擊，亦可憑此知悉被告吳炫樺該時係持有刀械，否
    則陳柏成不用如此對其防範，益徵被告盧信逸否認知悉被告
    吳炫樺持刀攻擊陳柏成云云，亦非可採。
　㈣按加重結果犯，以行為人能預見其結果之發生為要件，所謂
    能預見乃指客觀情形而言，與主觀上有無預見之情形不同，
    共同正犯中之一人所引起之加重結果，其他人應否同負加重
    結果之全部刑責，端視其就此加重結果之發生，於客觀情形
    能否預見而定。此所稱「客觀不能預見」，係指一般人於事
    後，以客觀第三人之立場，觀察行為人當時對於加重結果之
    發生不可能預見而言，惟既在法律上判斷行為人對加重結果
    之發生應否負加重之刑責，而非行為人主觀上有無預見問題
    ，自不限於行為人當時自己之視野，而應以事後第三人客觀
    立場，觀察行為前後客觀存在之一般情形（如傷害行為造成
    之傷勢及被害人之行為、身體狀況、他人之行為、當時環境
    及其他事故等外在條件），基於法律規範保障法益，課以行
    為人加重刑責之宗旨，綜合判斷之（最高法院102年度台上
    字第2029號判決）；又刑法上之傷害致人於死罪為加重結果
    犯，如多數人下手傷害，本有犯意之聯絡，即屬共同正犯，
    對於共犯間之實施行為，既互相利用，就傷害之結果，自應
    同負責任；如因傷害而生之死亡結果，係行為人間合同行為
    所致，且為客觀上所得預見，則無論死於何人所加之傷，在
    共犯間均應同負全部之責，並無分別何部分之傷，為何人下
    手之必要（最高法院92年度台上字第5223號判決意旨參照）
    。
　1.查被告3人於事前即共同謀議欲教訓陳柏成，後於實施傷害
    過程中，又分持折疊刀及棍棒對陳柏成加以攻擊，而陳柏成
    在遭受攻擊過程中，必會有相對應之閃躲及反抗行為，如此
    將使攻擊者無法精準掌控攻擊力道，則因人之全身血管密佈
    ，此時攻擊者若不慎持刀用力過猛，縱非傷及頭頸胸腹等重
    要部位，仍有可能因傷及其他部位之重要血管，導致大量出
    血並造成死亡結果，此應為一般人之生活經驗常識，被告3
    人均為智慮成熟，具通常生活經驗之成年人，依經驗法則，
    綜合行為當時所存在之一切事實，其等客觀上自認有預見上
    情之可能，卻仍因毒品買賣糾紛，以上開方式共同對陳柏成
    加以傷害，自應對其他共犯實行行為共同負責，是前開陳柏
    成因此遭刺傷導致死亡之結果，應為其等合同行為所致，且
    為其等客觀上所得預見，並無分別何部分之傷為誰人下手之
    必要。從而，被告3人就本件傷害致人於死犯行，自應同負
    全部之責。
　2.被告張簡明賢之選任辯護人雖以：張簡明賢於下車時，並不
    知道被害人大腿已受有致命傷勢，又其該時僅針對陳柏成腿
    部為攻擊行為，客觀上難認對於陳柏成死亡結果有所預見等
    語提出辯護。然傷害致死之加重結果犯，本以行為人所實施
    之普通傷害行為，乃「客觀上能預見」可能發生超越其犯意
    所生之較重結果即死亡結果，但行為人「主觀上不預見」者
    為要件。本件依被告3人前開攻擊陳柏成方式，依一般人知
    識經驗，當可知悉陳柏成有可能遭攻擊者持刀刺斷重要血管
    致大量流血死亡等情，業如前述，此客觀得預見之加重結果
    ，本須以行為人主觀未預見有致死可能，始能成立加重結果
    犯，否則即應對死亡之結果負未必故意之責，是被告張簡明
    賢主觀不知陳柏成受有致命傷勢等情，正與加重結果犯定義
    相符，而與其客觀能否預見加重結果無涉，又被告張簡明賢
    雖僅有揮打陳柏成腿部，然因其與其他被告共同謀議傷害陳
    柏成，應對其他共犯實行行為共同負責等情，亦如前述，亦
    難憑此資為對被告張簡明賢有利之認定。
　㈤公訴意旨固以被告3人應可預見若眾人分持刀棍等兇器攻擊陳
    柏成，將使其因被圍毆侷限一處，難以脫逃而極易被擊中身
    體重要部位發生死亡之結果，因認其等係基於共同殺人之不
    確定故意殺害陳柏成，所為應成立刑法第271條第1項之殺人
    罪云云，然查：
　1.按殺人與傷害致死之區別，應以有無殺意為斷，其受傷之多
    寡，及是否為致命部位，有時雖可藉為認定有無殺意之心證
    ，究不能據為絕對標準。又行為人於行為當時，主觀上是否
    有殺人之故意，除應斟酌其使用之兇器種類、攻擊之部位、
    行為時之態度、表示外，尚應深入觀察行為人與被害人之關
    係、衝突之起因、行為當時所受之刺激、下手力量之輕重，
    被害人受傷之情形及攻擊後之後續動作是否意在取人性命等
    。又兇器之種類、被害人受傷之多寡、是否致命部位，雖可
    藉為認定有無殺意之心證，惟非判斷二罪間之絕對標準，仍
    須斟酌當時客觀環境及其他具體情形加以判斷。易言之，行
    為人於行為當時，主觀上是否有殺人之故意，除應斟酌其使
    用之兇器種類、攻擊之部位、行為時之態度、表示外，尚應
    深入觀察行為人與被害人之關係、衝突之起因、行為當時所
    受之刺激、下手力量之輕重，被害人受傷之情形及行為人事
    後之態度等各項因素綜合予以研析。　
　2.本件事發當晚被告張簡明賢駕車搭載吳炫樺、盧信逸外出，
    行經陳柏成住處附近時，被告張簡明賢思及陳柏成曾持假鈔
    與其為毒品交易，被告3人乃謀議相約陳柏成外出交易毒品
    ，若陳柏成此次仍持假鈔進行毒品交易，則欲對其加以教訓
    等節，業如前述，因被告吳炫樺、盧信逸均表示事前並不認
    識陳柏成等語（偵二卷第29頁、第103頁），可認本件怨隙
    僅存在於被告張簡明賢及陳柏成之間，被告吳炫樺、盧信逸
    僅係因聽聞被告張簡明賢告知上情，單純欲幫友人出氣之角
    色。又被告張簡明賢於原審審理時供稱：陳柏成該次拿假鈔
    交易毒品並未成交，陳柏成也沒有欠我錢等語（原審院卷第
    404頁），顯見陳柏成縱持偽鈔交易毒品，因該次交易並未
    成功，被告張簡明賢自未因此有何損失，由此恩怨糾葛以觀
    ，被告張簡明賢應僅係對陳柏成前開所為單純感到不滿，而
    非彼此間有何嚴重之仇怨，衡情當不致萌生欲對陳柏成殺害
    之動機，另被告吳炫樺、盧信逸非本件糾紛事主，僅係在旁
    謀畫為被告張簡明賢出氣，更不致因此萌生欲取人性命之殺
    意。
　3.本件係先由被告吳炫樺持刀攻擊陳柏成，嗣被告盧信逸再持
    棍棒加入戰局，待被告吳炫樺、盧信逸攻擊完畢後，被告張
    簡明賢才下車持棍棒毆擊陳柏成，陳柏成在此遭合圍難以脫
    逃之過程中，被告3人若真有置人於死地之意圖，大可直接
    持刀刺殺或揮棒猛擊陳柏成頭胸等重要部位，然陳柏成在順
    昌街人行道位置遭受攻擊時，被告吳炫樺先後揮擊多刀均未
    刺中陳柏成，其中在監視器攝得可判斷被告吳炫樺刀行方向
    之畫面中，被告吳炫樺係往陳柏成下腹以下揮刺，有本院勘
    驗現場監視器畫面附件暨翻拍照片在卷可參（本院卷第372
    頁），又此時陳柏成在奮力抵抗被告吳炫樺持刀攻擊時，被
    告盧信逸立於其身後，本可持棍棒朝陳柏成脆弱之後腦揮擊
    ，然其未如此為之而係選擇持棒揮打其背部，之後陳柏成因
    閃躲被告等人毆擊，跌坐在順昌街馬路邊時，其上半身立起
    ，下半身坐在地面上，是以被告吳炫樺攻擊角度而言，相較
    刺向陳柏成下半身須彎腰低身為之，刺向陳柏成上半身，因
    距離較近且標的面積也大將會容易許多，詎被告吳炫樺仍未
    選擇刺向陳柏成上半身，反而係以較不便之彎腰低身姿勢，
    刺擊陳柏成之腿部及臀部，論其目的明顯係要刻意避開內有
    重要臟器之胸腹位置，選擇相對非屬人體要害之臀腿位置攻
    擊，又被告盧信逸此時在旁仍係避開陳柏成頭部，選擇持棍
    棒揮打其背部位置，佐以被告張簡明賢下車後亦係朝陳柏成
    腿部位置揮打，由此被告3人刻意避開陳柏成頭胸等重要部
    分而係攻擊其身體背部及臀腿位置等情，堪認其等主觀僅存
    教訓陳柏成之意，而非欲置其於死地。
　4.被告吳炫樺在刺擊陳柏成臀腿位置兩刀後，即與被告盧信逸
    停止繼續攻擊陳柏成，往被告張簡明賢車輛停放方向前進，
    陳柏成並重新站立起身，後因被告張簡明賢於此時下車，持
    棍棒往陳柏成腿部揮擊後，陳柏成再次倒地，被告張簡明賢
    結束攻擊後亦返回車輛，駕車離開現場，陳柏成此時又重新
    起身在順昌街馬路來回走動等情，有本院勘驗現場監視器畫
    面附件暨翻拍照片在卷可參（本院卷第367至369頁、第381
    至386頁），是被告3人係在攻擊陳柏成完畢後，陳柏成仍可
    起身走動之狀況下離開現場，若其等確有欲致陳柏成於死之
    犯意，見陳柏成受攻擊後仍可自由行動，理應繼續對其攻擊
    而不會輕易停手做罷，由此被告3人未持續攻擊等情，亦堪
    認其等主觀僅係要教訓陳柏成，認已達到教訓目的即停手離
    去，無欲致陳柏成於死之念頭。綜合上開客觀事證，尚不足
    以認定被告3人主觀上具有殺人之犯意，應認其等係基於傷
    害之犯意而為本案犯行，公訴意旨認被告3人所為成立殺人
    罪云云，難認可採。
  ㈥綜上，本案陳柏成固遭被告3人持刀棍加以圍毆並致其死亡之
    結果，然考量被告3人僅因毒品買賣糾紛與陳柏成結怨，彼
    此間無深仇大恨，衡情無致陳柏成於死之故意，參以其等在
    傷害過程中，刻意避開陳柏成之頭、胸等重要部位，主要攻
    擊其身體背部及臀腿位置，並在陳柏成尚可站立行走之情形
    下即結束攻擊離去，益徵其等主觀僅純教訓、傷害陳柏成之
    意，而無欲對其加以殺害，然其等之傷害行為，最終導致陳
    柏成死亡結果，兩者間具有因果關係，且應為被告3人客觀
    上所得預見，自應就該加重結果負責。是本件事證明確，被
    告3人上開犯行均堪認定，應依法論科。
二、論罪部分
　㈠核被告張簡明賢、吳炫樺、盧信逸所為，均係犯刑法第150 
    條第2 項第1 款、第1 項後段之攜帶兇器在公共場所聚集三
    人以上實施強暴罪、同法第277條第2項前段之傷害致人於死
    罪。公訴意旨認被告3人所為，係犯刑法第271條第1項殺人
    罪嫌部分，並無證據可資證明，自難遽以殺人罪責相繩，業
    如前述，爰於起訴事實之同一範圍內，依法變更起訴法條。
    又被告3人間就上開犯行，有犯意聯絡及行為分擔，為共同
    正犯，其等係以一行為觸犯上開二罪名，應從一重論以傷害
    致人於死罪。
　㈡累犯部分
　　被告構成累犯之事實及應加重其刑之事項，均應由檢察官主
    張並具體指出證明之方法後，經法院踐行調查、辯論程序，
    方得作為論以累犯及是否加重其刑之裁判基礎（最高法院刑
    事大法庭110年度台上大字第5660號裁定意旨參照）。查被
    告張簡明賢前因詐欺案件，經原審法院以109年度易字第26
    號判處有期徒刑3月確定，於109年7月24日易科罰金執行完
    畢，有臺灣高等法院被告前案紀錄表在卷可憑。是被告張簡
    明賢於前開徒刑執行完畢後5年以內，故意再犯本案之罪，
    形式上雖構成累犯，然因本案起訴意旨並未主張被告構成累
    犯，公訴人亦未於原審及本院審理時就被告構成累犯之事實
    ，及有何特別惡性及對刑罰反應力薄弱等應加重其刑之事項
    具體指出相關證明方法，俾法院綜合判斷被告有無因加重本
    刑致生所受刑罰超過其所應負擔罪責之情形，是本院即無從
    認定被告有無累犯加重規定之適用。
　㈢自首減輕部分
　　按刑法第62條所定自首減刑，係以對於未發覺之犯罪，在有
    偵查犯罪職權之公務員知悉犯罪事實及犯人之前，向職司犯
    罪偵查之公務員坦承犯行，並接受法院之裁判而言。本案查
    獲經過據高雄市政府警察局三民第二分局回覆：本案經本分
    局調閱監視器掌握涉案車輛為E4-8256號，並發現該車於案
    發後停於高雄市○○區○○○街000號旁，經查詢該自小客車之拖
    車記錄及查訪週邊住戶後，認蕭清豪涉有重嫌，案經本分局
    員警持拘票於該址拘提蕭清豪時，現場另有乙名男子，經盤
    查渠身分為張簡明賢，詢據張嫌當場即坦承參與本案，警方
    即逕行拘提帶返本分局偵辦，經專案小組與張簡明賢談話後
    ，掌握陳柏成遭殺害時涉案成員有張簡明賢、吳炫樺、盧信
    逸3人，後吳炫樺、盧信逸透過親友聯繫欲至本分投案，警
    方待其出面後即持拘票將其等拘提到案等情，有高雄市政府
    警察局三民第二分局111年4月27日高市警三二分偵字第1117
    1640300號函文暨所附職務報告、該分局111年5月9日高市警
    三二分偵字第11171846000號函文在卷可參（本院卷第491至
    495頁、第499頁），是本案警方經調閱監視器結果，僅初步
    掌握涉案車輛車號，尚不知係何人犯案時，被告張簡明賢即
    在員警調查其他嫌疑人時，當場坦承參與本案，符合自首要
    件，爰依刑法第62條前段規定，減輕其刑。至員警在查獲被
    告張簡明賢涉案後，據其所述已有確切根據合理懷疑被告吳
    炫樺、盧信逸亦涉本案犯行，是其等事後縱有主動投案等情
    ，仍與自首規定不符，無依該規定減刑之適用。
三、上訴論斷
　㈠原審認被告3人罪證明確，予以論罪科刑，固非無見。惟查：
    1.被告3人就陳柏成死亡部分，應共同成立傷害致死罪，原
    判決認其等係從傷害犯意升高為殺人故意，殺害陳柏成致死
    ，因而判處被告3人犯殺人罪，尚有未洽。2.被告張簡明賢
    所為，符合刑法第62條自首之規定，已如前述，原判決就此
    部分漏未認定自首，自有未合。3.按共同犯罪行為人若同時
    起訴，只需分別對各行為人宣告沒收、追徵其所有之犯罪工
    具，即足達預防、遏止犯罪及禁止犯罪行為人財產權濫用之
    立法目的，無庸對同案其他共同正犯併諭知沒收、追徵非其
    所有之犯罪工具（最高法院108年度台上字第3573號判決意
    旨參照）。扣案供犯罪所用之折疊刀1 把、門號0000000000
    號行動電話1 支（含SIM 卡），分屬被告吳炫樺、張簡明賢
    所有，在其2人項下宣告沒收上開扣案物即可，原審另在其
    他被告項下沒收上開扣案物，亦非妥適。檢察官上訴認被告
    3人係犯殺人罪，原審對其等量刑過輕云云，為無理由。至
    被告3人上訴認其等並無殺害陳柏成之意，則屬有理由，參
    以原判決亦有上開不當之處，自應由本院撤銷改判。
　㈡爰以行為人責任為基礎，審酌被告張簡明賢、吳炫樺、盧信
    逸僅因毒品交易糾紛，對陳柏成不滿，即於凌晨時分，公然
    糾眾在市區馬路上持刀、棍對其加以攻擊，並致陳柏成因上
    開傷害進而產生死亡結果，所為影響社會治安，並造成被害
    人家屬天人永隔之悲痛，犯罪情節嚴重，考量其等犯後雖均
    大致坦承犯行（被告張簡明賢係於本院審理時，始坦承有持
    棍棒毆打陳柏成腿部），然迄今仍未能與被害人家屬達成和
    解，賠償其等所受損害之犯後態度，另本件毒品交易糾紛起
    因於陳柏成持假鈔，向被告張簡明賢購買毒品，被告吳炫樺
    、盧信逸並非糾紛事主，僅係因聽聞上情，共同謀議表示願
    為被告張簡明賢對陳柏成加以傷害，又陳柏成受攻擊過程，
    主要係遭被告吳炫樺、盧信逸持刀、棍毆打，其中被告吳炫
    樺持刀刺傷陳柏成腿臀部，導致其血管遭刺斷大量出血，更
    是本件陳柏成致死之最重要原因，至被告張簡明賢僅在被告
    吳炫樺、盧信逸攻擊停手後，再持棍棒下車揮擊陳柏成腿部
    數下即停手做罷，是以前述被告3 人謀議過程及嗣後行為分
    擔等情以觀，應以被告吳炫樺情節最重，被告盧信逸情節次
    之，被告張簡明賢情節稍輕，量刑上應有所區隔，復衡酌被
    告3 人於審理中自陳之智識程度、經濟能力及生活狀況（詳
    見原審院卷第497 頁、本院卷第590頁）等一切情狀，分別
    量處如主文第2、3、4項所示之刑。
　㈢扣案之折疊刀1 把、門號0000000000號行動電話1 支（含SIM
    卡），均係供犯罪所用之物，且分屬被告吳炫樺、張簡明賢
    所有，業據被告吳炫樺、張簡明賢供承在卷，爰依刑法第38
    條第1 項第2 款規定，在其等項下各宣告沒收。至扣案之棍
    棒，雖為犯罪所用之物，然被告吳炫樺3 人均辯稱該棍棒原
    本即放在蕭清豪之前揭車輛內，非其等所有之物等語，且無
    證據足認確係被告吳炫樺3 人所有；另其餘扣案物品與本案
    欠缺關聯性，爰均不諭知沒收。
據上論斷，依刑事訴訟法第369 條第1 項前段、第364 條、第29
9條第1項前段、第300條，判決如主文。
本案經檢察官蕭婉頤提起公訴，檢察官李佳韻提起上訴，檢察官
張益昌到庭執行職務。
中　　華　　民　　國　　111 　年　　6 　　月　　15　　日
                  刑事第八庭　　審判長法　官　邱明弘
　　　　　　　　　　　　　　　　　　  法　官　林書慧
　　　　　　　　　　　　　　　　　 　 法　官　黃宗揚　
以上正本證明與原本無異。
如不服本判決應於收受本判決後20日內向本院提出上訴書狀，其
未敘述上訴理由者，並得於提起上訴後20日內向本院補提理由書
狀（均須按他造當事人之人數附繕本）「切勿逕送上級法院」。
中　　華　　民　　國　　111 　年　　6 　　月　　15　　日
　　　　　　　　　　　　　　　　　　　書記官　秦富潔　　
附錄本案所犯法條
刑法第277 條第2 項
犯前項之罪，因而致人於死者，處無期徒刑或七年以上有期徒刑
；致重傷者，處三年以上十年以下有期徒刑。 
刑法第150 條
在公共場所或公眾得出入之場所聚集三人以上，施強暴脅迫者，
在場助勢之人，處一年以下有期徒刑、拘役或十萬元以下罰金；
首謀及下手實施者，處六月以上五年以下有期徒刑。
犯前項之罪，而有下列情形之一者，得加重其刑至二分之一：
一、意圖供行使之用而攜帶兇器或其他危險物品犯之。
二、因而致生公眾或交通往來之危險。　　
附表：
編號 傷勢型態及所在部位  傷勢之形狀、長度、深度與大小 1 穿刺傷 右臀部下方 傷口長2.8 公分，傷口兩端位於9 點與3 點鐘方向，鈍端位於9點鐘方向，深度至少5.7 公分，刺入肌肉組織。 2 穿刺傷 右大腿後外側中段 傷口長3.8 公分，傷口兩端位於10點鐘與4 點鐘方向，刺斷股靜脈，造成大量出血。 3 棍棒傷 背部及右上臂後側 長5.0公分，蒼白區域寬0.8公分，瘀傷寬1.8公分。 4 棍棒傷 背部及右上臂後側 長16.0公分，蒼白區域寬1.0 公分，瘀傷寬2.0 公分。 5 棍棒傷 背部及右上臂後側 長7.8 公分，蒼白區域寬0.5 公分，瘀傷寬1.2 公分。 6 棍棒傷 背部及右上臂後側 長5.0 公分，蒼白區域寬0.4 公分，瘀傷寬0.8 公分。 7 棍棒傷 背部及右上臂後側 長7.0 公分，蒼白區域寬0.8 公分，瘀傷寬1.6 公分。 8 棍棒傷 背部及右上臂後側 長6.0 公分，蒼白區域寬0.9 公分，瘀傷寬2.0 公分。 9 棍棒傷 背部及右上臂後側 長6.8 公分，蒼白區域寬1.0 公分，瘀傷寬1.3 公分。 10 棍棒傷 背部及右上臂後側 長10.0 公分，蒼白區域寬1.2公分，瘀傷寬2.0公分。 11 棍棒傷 背部及右上臂後側 長13.0公分，蒼白區域寬0.5 公分，瘀傷寬0.8 公分。 12 棍棒傷 背部及右上臂後側 長8.0 公分，蒼白區域寬1.0 公分，瘀傷寬1.8 公分。 13 棍棒傷 背部及右上臂後側 長25.0公分，蒼白區域寬1.0 公分，瘀傷寬2.0 公分，皮下組織嚴重出血。 14 棍棒傷 背部及右上臂後側 長5.5 公分，蒼白區域寬1.0 公分，瘀傷寬2.2 公分。 15 棍棒傷 右上手臂後方 長6.5 公分，蒼白區域寬0.8 公分，瘀傷寬1.3 公分。 16 瘀傷 右臉部 5 乘3 公分。 17 圓形擦挫傷 右肩 3 乘3 公分。 18 刮傷 右手肘後方 長4 公分。 19 擦挫傷 左右手肘、右前臂及左右手掌 最大7 乘3 公分。 20 條狀瘀傷 上腹部 18.0乘1.2公分。 21 擦挫傷 左右膝前方及右腳掌外側 最大6.8乘6.0公分，內含小砂石打印痕。